臺灣高等法院刑事判決　　　　　　　　　　　　　九十一年度上易字第一七一八號
　　上　訴　人　臺灣士林地方法院檢察署檢察官
　　上　訴　人
　　即　被　告　丁○○
右上訴人因被告妨害名譽案件，不服臺灣士林地方法院九十一年度易字第一一四號，
中華民國九十一年四月二十五日第一審判決（聲請簡易判決處刑案號：臺灣士林地方
法院檢察署八十九年度偵字第六四四五號，原審法院認不宜以簡易判決處刑，改依通
常程序審理）提起上訴，本院判決如左：
    主  文
原判決撤銷。
丁○○公然侮辱人，處罰金壹仟元，如易服勞役，以佰元折算壹日。
    事  實
一、丁○○與乙○○原為夫妻關係，丙○○○則係乙○○之母。丁○○與乙○○於民
    國八十六年八月十四日因故協議離婚後，雙方因子女監護問題、借貸糾紛等互提
    告訴纏訟。詎丁○○於八十九年七月三日下午三時二十分許，在臺灣士林地方法
    院檢察署第二偵查庭外等候該署八十九年度偵字第五四二五號詐欺離婚、騙取監
    護權案件開庭，因細故與同在該偵查庭外等候開庭之乙○○發生口角爭執，竟當
    場辱罵乙○○：「不要臉！偷人！」等語（公然侮辱乙○○部分，業經乙○○於
    偵查中撤回告訴），因丙○○○亦隨同乙○○前往開庭，同在該偵查庭外等候開
    庭，且其先前與丁○○有金錢借貸方面之糾紛，見狀亦回罵丁○○，丁○○氣憤
    難消，竟出於侮辱人之故意，在第二偵查庭外之公共場所，公然謾罵丙○○○：
    「妳也一樣，上樑不正下樑歪，有什麼樣的女兒就有什麼樣媽媽，你不配當模範
    母親。」等語，足以貶損丙○○○之人格及社會評價。
二、案經丙○○○訴由臺灣士林地方法院檢察署檢察官偵查後聲請簡易判決處刑，經
    原審法院士林簡易庭受理判決後，認不宜以簡易判決處刑，改依通常程序審理。
    理  由
一、訊據上訴人即被告丁○○矢口否認有對告訴人丙○○○公然侮辱，辯稱：伊當時
    係對乙○○說：妳不該欺騙我，妳很可惡等語，並無謾罵乙○○偷人，當伊指責
    乙○○時，告訴人丙○○○靠過來，伊僅對她說不關妳的事。且告訴人一再規避
    其並無先「當眾辱罵被告是通緝犯』、『羞辱被告母親，有偷人的母親才會有通
    緝犯的兒子？』，依常理判斷，告訴人誣陷被告，故告訴人稱被告一見面就罵告
    訴人等語，應係虛構污衊。況當時訴訟當事人是被告前妻，並非告訴人。告訴人
    挾怨報復之動機應為不滿台灣高雄地方法院判決結果。不滿毀謗被告自八十
    四年起即四處逃亡，意圖醜化被告形象，無法誤導承審法官。不滿以騙取之監
    護權向被告要脅一百萬元未果而惱羞成怒。不滿其改定監護權案件敗訴，判決
    書寄交乙○○當時在婆家戶籍地，而婆家洞悉告訴人及證人乙○○一直欺瞞未曾
    有過婚姻生二子之事實，證人乙○○現夫、婆家亦就告訴人詐欺聘金而訴訟分居
    中。而乙○○係因告訴人之緣故始指訴不利於伊之證詞云云。
二、經查：
  (一)右揭事實，業據告訴人丙○○○指訴綦詳，其陳稱：被告丁○○於八十九年七月
    三日下午三時二十分，在臺灣士林地方法院檢察署第二偵查庭外之公共場所，當
    眾以「妳也一樣，上樑不正下樑歪，有什麼樣的女兒就有什麼樣媽媽，妳不配當
    模範母親。」之詞辱罵伊等情（見偵查卷第二頁正面、第二三頁正面、第四七頁
    正面，原審卷第四七頁，本院九十一年七月二日訊問筆錄第三頁、第四頁），並
    經證人即告訴人之女乙○○於檢察官偵查、原審調查及本院調查時證稱：「之前
    是先罵我，然後楊某．．．對我說我偷人而已。又說有什麼的人就有怎樣的女兒
    之話，對著我媽媽說」、「那時候因為監護問題還沒解決，被告先罵我『不要臉
    、偷人』，很大聲，後來我媽媽就罵他，也罵得很難聽，後來被告也罵我媽媽說
    妳也一樣。被告說『妳也一樣，上樑不正下樑歪』．．．『有什麼樣的女兒就有
    什麼樣的媽媽，妳不配當模範母親』。他們在外面罵的時候，裡面的法警有出來
    叫他們小聲一點，．．．」、「我跟我媽媽都在偵查庭外等開庭，丁○○來了之
    後看到我就罵我，他罵我說我偷人，他先罵我，不是罵我媽媽，然後我媽回他說
    你本身也不是好東西，大概就是這個意思，事實上最主要就是丁○○跟我媽媽有
    金錢糾紛，他們彼此都很氣對方，因為他罵我的不是事實，我不會很在乎，開庭
    完了之後，他們在法庭內兩人又大吵一頓，出了法庭還繼續吵，罵的內容我記不
    得，丁○○在開庭前說我媽媽『妳也一樣，上樑不正下樑歪，有什麼樣的女兒就
    有什麼樣的媽媽，你不配當模範母親』」等語（見偵查卷第四二頁正面，原審卷
    第一四二頁，本院九十一年七月二日訊問筆錄第三頁、第四頁）屬實。被告雖執
    證人乙○○於原審調查時稱告訴人及被告皆給伊壓力，希望可以再請別的證人作
    證等語（見原審卷第一四二頁、第一四三頁），而認為證人乙○○之證詞係受到
    告訴人之壓力，其所為證詞不實云云，惟經本院隔離訊問，證人乙○○稱：「我
    認為兩邊都會給我壓力，但是我的陳述是出於我自由意識下講的話」等語（見本
    院九十一年七月二日訊問筆錄第四頁），是被告前揭所稱，應不足採信。
  (二)參以被告並不否認於八十九年七月三日下午三時二十分許，在台灣士林地方檢察
    署第三偵查庭外與告訴人發生爭吵等情（見原審卷第十四頁，本院九十一年六月
    十日訊問筆錄第二頁、第三頁），被告於原審調查時於原審法官提示證人乙○○
    九十年九月二十四日訊問筆錄（丁○○在開庭前說我媽媽『妳也一樣，上樑不正
    下樑歪，有什麼樣的女兒就有什麼樣的媽媽，你不配當模範母親』），被告答稱
    「沒有意見」等語（見原審卷第一四三頁），甚且於原審審理時亦坦認有說：「
    有什麼樣的女兒，就有什麼樣的母親」等語（見原審卷第二三一頁），雖被告辯
    稱係對乙○○說，告訴人剛好湊過來云云，然被告與乙○○離婚前育有二子，長
    子楊軼安、次子楊易唐，並未生育女兒，此有被告提出之台灣高等法院高雄分院
    八十九年度家抗字第五０號民事裁定影本在卷可稽，是被告所稱：「有什麼樣的
    女兒，就有什麼樣的母親」等語，應係針對告訴人而發。況證人即台灣士林地方
    法院檢察署法警甲○○於本院調查時到庭證稱：「當天他們三人在偵查庭外等詐
    欺、偽造文書等案件開庭，他們就在爭吵互罵．．．因為偵查庭的隔音很差，我
    就出去請他們小聲一點，勸導並隔離他們，他們互罵的內容很難聽，丙○○○很
    激動，說被告騙她錢，暫時沒有互罵，後來開庭的時候，被告與告訴人丙○○○
    又互罵，檢察官邱志宏就請我制止當事人不要在庭上爭吵，開完庭後又再吵，我
    就勸導丁○○往另外的方向離開法庭，丙○○○跟乙○○從另外一個樓梯離去，
    當時罵的內容因為時間久遠我忘記了。」等語（見本院九十一年七月二日訊問筆
    錄第五頁），顯然八十九年七月三日下午三時二十分，被告確曾在台灣士林地方
    法院檢察署第三偵查庭外與告訴人發生爭吵，被告於盛怒之餘，順口回罵告訴人
    「妳也一樣，上樑不正下樑歪，有什麼樣的女兒就有什麼樣媽媽，你不配當模範
    母親。」等語，極有可能，告訴人前揭指訴及證人乙○○之證詞，應與事實相符
    。足見被告確有在偵查庭前之公共場所，公然侮辱告訴人「妳也一樣，上樑不正
    下樑歪，有什麼樣的女兒就有什麼樣媽媽，你不配當模範母親。」之事實。又被
    告雖未對告訴人丙○○○辱以「偷人！」等語，固據證人乙○○到庭證明無誤，
    然被告係先以「不要臉！偷人！」等語侮辱告訴人之女乙○○，再轉以「妳也一
    樣，上樑不正下樑歪，有什麼樣的女兒就有什麼樣媽媽，你不配當模範母親。」
    等語辱罵告訴人，綜合上情以觀，顯見被告係認告訴人與乙○○相同，亦係不要
    臉、偷人。經核以「不要臉！偷人！」一語評價他人之作為，在一般客觀之社會
    評價上，應認具有貶抑告訴人人格之作用及社會評價，自屬侮辱告訴人，且在偵
    查庭外為此陳述，已達於足使當時在庭外等候開庭之人得共見共聞之公然狀態，
    告訴人亦因此而感到其人格受損而提出告訴，足認被告為此陳述業已公然侮辱告
    訴人，要不以直接對告訴人為之為必要。至告訴人雖否認曾謾罵被告，惟其於本
    院調查時陳稱：「．．．，我只是告訴他，沒有事實亂說，你會不得好死」等語
    （見本院九十一年七月二日訊問筆錄第三頁），證人乙○○於本院調查時亦證稱
    ：「．．．，然後我媽回他說，你本身也不是好東西，．．．」等語（見本院九
    十一年七月二日訊問筆錄第三頁），是告訴人確曾出言謾罵被告，然此並不影響
    於被告上開公然侮辱人罪責之成立。
  (三)綜上所述，本件事證已臻明確，被告前開所辯顯係卸責之詞，不足採信。被告於
    辯論終結後，聲請再辯論，並請求傳訊楊林秀霞證明告訴人於八十九年監護權案
    敗訴即至高雄被告住家鄰人處到處妨害名譽、誹謗等情，以及傳訊詹正光證明其
    欲與乙○○離婚，反遭告訴人恐嚇拿出一百萬元才能看小孩及同意辦理離婚等情
    ，核與本案無關，無傳訊之必要。被告公然侮辱人之犯行洵堪認定，應予依法論
    科。
三、核被告丁○○所為，係犯刑法第三百零九條第一項公然侮辱罪。
四、公訴意旨另略以：被告丁○○於八十九年七月三日下午三時二十分許，在台灣士
    林地方法院檢察署第二偵查庭門口之公共場所，以「偷人」、「有麼樣的女兒就
    有麼樣的母親」等語，公然辱罵乙○○，因認被告另涉有刑法第三百零九條第一
    項公然侮辱罪嫌云云。按告訴乃論之罪，告訴人於第一審辯論終結前得撤回其告
    訴；而告訴經撤回者，應諭知不受理之判決，刑事訴訟法第二百三十八條第一項
    、第三百零三條第三款分別定有明文。經查：本件公訴人起訴法條係刑法第三百
    零九條第一項之罪，依同法第三百十四條之規定，須告訴乃論。而告訴人乙○○
    於八十九年七月十二日具狀向台灣士林地方法院檢察署告訴被告公然侮辱罪嫌，
    經檢察官偵辦後，及至九十年三月二日檢察官偵查時，當庭表示願意撤回本件告
    訴，並於訊問筆錄簽名，有九十年三月十二日訊問筆錄在卷（見偵查卷第五五頁
    ）可稽。則告訴人既於第一審言詞辯論終結前撤回告訴，依上開規定，本應為不
    受理判決，惟公訴人認與前開論罪科刑部分有為實質上一罪關係，故不另為不受
    理之諭知。
五、原審以被告罪證明確，並依法論罪科刑，固無不當。惟原判決就公訴人於犯罪事
    實欄已敘及之被告公然侮辱乙○○部分漏未判決，尚有未洽。被告上訴否認犯罪
    ，固無理由，檢察官循告訴人請求提起上訴，指摘原判決量刑太輕、緩刑不當，
    則非全無理由，且原判決既有可議，自屬無法維持，應由本院將原判決撤銷，另
    為適法之諭知。爰審酌被告係與告訴人發生爭吵，一時氣急始出言辱罵，及其品
    行、犯罪之動機、目的、手段、智識程度、所生危害、犯罪後態度等一切情狀，
    量處如主文第二項所示之刑，並諭知易服勞役之折算標準。又被告犯罪後迄未與
    告訴人達成民事和解，並向告訴人道歉，尚不宜給予緩刑，附此敘明。
據上論斷，應依刑事訴訟法第三百六十九條第一項前段、第三百六十四條、第二百九
十九條第一項前段，刑法第三百零九條第一項、第四十二條第二項，罰金罰鍰提高標
準條例第一條前段、第二條，判決如主文。
本案經檢察官劉靜婉到庭執行職務。
中      華      民      國      九十一      年    七    月    二十六    日
                              臺灣高等法院刑事第六庭
                                  審判長法  官  陳  春  秋
                                        法  官  王  麗  莉
                                        法  官  徐  培  元
右正本證明與原本無異。
不得上訴。
                                        書記官  陳  建  邦
中      華      民      國     九十一   年     七       月    二十六    日
附錄    本判決論罪科刑法條：
刑法第三百零九條：
公然侮辱人者，處拘役或三百元以下罰金。
以強暴犯前項之罪者，處一年以下有期徒刑、拘役或五百元以下罰金。
